臺灣高等法院民事判決　　　　　　　 　93年度上易字第866號
上訴 人 即
被上 訴 人　甲○○
訴訟代理人　蘇家宏　律師
被上 訴 人　龍謄營造有限公司
即上 訴 人
法定代理人　林秋桂
訴訟代理人　賴玉梅　律師
　　　　　　周福珊　律師
　　　　　　許碧真　律師
上當事人間給付違約金事件，兩造對於中華民國93年6 月30日臺
灣板橋地方法院91年度訴字第1370號第一審判決各自提起上訴，
本院判決如下：
    主      文
原判決廢棄，發回臺灣板橋地方法院。
    事實及理由
一、上訴人甲○○起訴主張：兩造於民國（下同）89年11月26日簽
    訂農舍工程合約，約定工程完工期限自簽訂日起1年計365天，
    被上訴人龍謄營造有限公司（以下稱龍謄公司）應於90年11月
    26日前完工，惟龍謄公司屢不按工程合約施作，經上訴人多次
    催請，龍謄公司均置之不理。嗣經上訴人以其違反工程合約第
    6條不得無故連續停工7天以上約定，於91年4 月19日以郵局存
    證信函終止系爭工程合約。龍謄公司自90年11月27日起即應負
    遲延責任，至91年4月19日上訴人終止契約止共遲延144天，應
    給付工程總價千分之1之違約金830,160元。又龍謄公司因工程
    瑕疵，上訴人得請求賠償修補費用，計正門部分210,000 元、
    樓外牆防水工程100,000元、鋁門窗部分240,000元，及均自起
    訴狀繕本送達翌日起算之法定遲延利息等語。並聲明：(一)原判
    決關於駁回上訴人請求部分廢棄。(二)上廢棄部分，被上訴人應
    給付上訴人新台幣1,031,800元及自民國91年6月26日起至清償
    日止，按年息百分之5 計算之利息。(三)第一審廢棄部分及第二
    審訴訟費用由被上訴人負擔。(四)上訴人願供擔保，請准宣告假
    執行。
二、上訴人龍謄公司則以：兩造所約定完工期限之1年計365天雖為
    日曆天，但依工程界慣例，須將例假日、國定假日、民俗節日
    及選舉投票日等無法施工及其餘如颱風等不可抗力事故扣除不
    計入工期。系爭工程係因被上訴人甲○○對於鋁門窗及磁磚選
    擇之爭議，並拒絕給付系爭工程款，上訴人龍謄公司第5 期工
    程前後均無遲滯工程，故系爭工程未繼續施作進而延誤工期，
    自不可歸責於龍謄公司。系爭工程本應扣除國、民俗、假日等
    無法工作日數，且因可歸責被上訴人甲○○之事由以致遲延，
    本需延長工期至91年3 月，惟系爭農舍已於90年12月21日取得
    使用執照，系爭工程顯無遲延。而被上訴人甲○○未支付到期
    之承攬報酬，龍謄公司自得於91年1 月14日起，拒絕繼續施工
    ，縱被上訴人甲○○於91年4 月19日以存證信函終止系爭合約
    ，則系爭農舍工程尚未全部完成，依法龍謄公司亦不負遲延責
    任。並聲明：(一)原判決不利於上訴人部分廢棄。(二)上開廢棄部
    分被上訴人第一審之訴及假執行之聲請均駁回。(三)上開廢棄部
    分之訴訟費用及第二審訴訟費用由被上訴人負擔。（按原審為
    兩造一部勝訴、一部敗訴之判決，兩造各自對其敗訴部分提起
    上訴。）
三、按第一審之訴訟程序有重大之瑕疵者，第二審法院得廢棄原判
    決，而將該事件發回原法院。但以因維持審級制度認為必要時
    為限。前項情形，應予當事人陳述意見之機會，如兩造同意願
    由第二審法院就該事件為裁判者，應自為判決。民事訴訟法第
    451 條第1、2項定有明文。再當事人於訴訟未經合法代理者，
    依民事訴訟法第469條第4款之規定，為當然違背法令。而當事
    人於訴訟有無經合法代理，不問訴訟程度如何，法院應隨時依
    職權調查之。查上訴人龍謄公司之法定代理人原為林秋桂，惟
    已於本件訴訟繫屬（91年6月18日）前之91年4月10日變更為黃
    采柔，有上訴人龍謄營造有限公司之變更登記表可稽，被上訴
    人甲○○於第一審起訴時仍列林秋桂為上訴人龍謄公司之法定
    代理人，而原審又未命其補正，其訴訟程序自屬有重大之瑕疵
    ，基此所為之判決，亦屬違背法令，而上訴人龍謄公司復請求
    將本件退回原審重新補正程序上之瑕疵（詳龍謄公司之上訴理
    由狀第 2頁），則本院為維持上訴人審級利益之必要，爰將原
    判決廢棄，發回原審法院，並不經言詞辯論為之。
四、依民事訴訟法第451條第1項，第453條，判決如主文。
中　　華　　民　　國　　94　　年　 　1 　　月　 　5 　　日
                  民事第五庭　審判長法  官　林丁寶
                                    法  官　陳博享
                                    法  官　林恩山
正本係照原本作成。
不得上訴。
中　　華　　民　　國　　94　　年　　1 　　月　　7 　　日
　　　　　　　　　　　　　　　　　　書記官　鄭麗兒
